【裁判字號】    95,交抗,134
【裁判日期】    951013
【裁判案由】    聲明異議
【裁判全文】
臺灣高等法院高雄分院刑事裁定     95年度交抗字第134號
抗告人即
受處分人    誠川機電企業有限公司
代表人      甲○○  民國46年12月22日生
上列抗告人即受處分人因違反道路交通管理處罰條例案件，不服
臺灣高雄地方法院中華民國95年8 月21日所為裁定（95年度交聲
字第464號），提起抗告，本院裁定如下：
    主  文
抗告駁回。
    理  由
一、本件抗告意旨以: 依道路交通案件處理辦法第2條第1款，異
    議人車自國道警員濫權舉發至交通人員違法行政，極盡壓迫
    能事，裁決所拒不裁決，依道路交通管理處罰條例第87條第
    1 項規定，收到裁決書後20日內向地方法院提出異議，然本
    案因公務員心虛不敢裁決，對異議人車迫害不斷，一經註銷
    免罰後即可視為裁決，異議人之異議權即告成立，裁定書所
    列事項不符合事實，不符處如下:1、異議人絕無違規。2 、
    編號000000000 號及第986067號違規單為裁決所所提供。3
    、所謂違規之案件205 件，是受違法行政處分所造成之停車
    費用。異議人因想換工作地點，乃將車停在路邊停車格，然
    遭開立停車收費單二百餘張，後來衍生牌照遭註銷，使用駕
    駛執照逾期，此均係導因於編號000000000 號及第986067號
    之違規單，以上事項更彰顯職公權力人員之濫權，爰聲明異
    議，請求撤銷原處分等語。
二、按受處分人不服第8 條道路交通主管機關所為之處罰，得於
    接到裁決書之翌日起20日內向管轄地方法院聲明異議，道路
    交通管理處罰條例第87條第1 項定有明文。又違反本條例第
    12條至第68條之規定者，由公路主管機關處罰。…公路主管
    機關應設置交通裁決單位辦理，同條例第8 條第1 項第1 款
    、第3 項亦定有明文。另道路交通案件處理辦法所稱之交通
    案件，指違反道路交通管理處罰條例，經公路主管機關或警
    察機關或其聯合設置之裁決機關處罰後，聲明異議之案件，
    道路交通案件處理辦法第2 條第1 款亦著有規定。是依道路
    交通管理處罰條例第87條規定，向管轄法院聲明異議者，自
    以經公路主管機關或警察機關或其聯合裁決機關業已為裁決
    處罰之案件始得為之，即本條例得為聲明異議客體以交通裁
    決單位所為之處分為限。
三、原裁定意旨以：異議人甲○○因於82年10月25日及83年2月9
    日，經警依行為時「道路交通管理條例」第33條：「汽車行
    駛於高速公路或設站管制之道路，而不遵管制之規定者，處
    汽車駕駛人1000元以上2000元以下罰鍰．．．」之規定，逕
    行舉發違規，並填載第000000000 號及986067號違反道路交
    通管理事件通知單移送高雄市政府交通局裁處，惟上開二張
    舉發違反道路交通管理事件通知單，業經高雄市政府交通局
    於93年1 月19日依法令規定執行註銷在案，迄今尚未由高雄
    市政府交通局予以裁決等情，此有高雄市政府交通局95年7
    月13日高市交裁字第0950025636號函及所附高雄市○○○○
    ○道路交通管理事件不服裁決聲明異議移送書 (意見)、高
    雄市政府交通局95年5月6日高市交裁字第0940014774號函、
    違規查詢報表各1份在卷可按（原審卷第3-4頁），異議人未
    待原處分機關裁決，逕於95年7月10日向高雄市政府交通局
    提起聲明異議轉送法院，本件提起異議之程式乃於法有悖，
    且係無從補正，法院自無就異議人所指前開舉發違規事實有
    無理由等實體事項加以審酌之必要。本件異議核與法律上之
    程式有違，而加以駁回。
四、經查，編號000000000 號及第986067號之交通違規單開立迄
    今已逾10年，原舉發單位無法提供該違規通知單存根聯，且
    高雄市政府交通局亦於93年1 月19日執行註銷在案，已無再
    行裁決之必要，此經高雄市政府交通局於關於聲明異議案件
    移送書中已有載明（原審卷第3 頁），抗告人認為一經註銷
    免罰後即可視為裁決，異議人之異議權即告成立係屬誤解法
    律之規定，本件抗告人之違規行為雖經舉發，然高雄市政府
    交通局已執行註銷該舉發單，未經裁決甚明。本院按，時效
    制度與人民權利義務有重大關係，其目的在於尊重既存之事
    實狀態，及維持法律秩序之安定，與公益有關，須逕由法律
    明定，不得授權行政機關衡情以命令訂定或由行政機關依職
    權以命令訂之，司法院釋字第474 號解釋理由書載之甚詳。
    有鑑於此，行政罰法業於94年1 月14日經立法院三讀制定，
    同年2 月5 日經總統公布，95年2 月5 日施行，該法第27條
    規定：「行政罰之裁處權，因3 年期間之經過而消滅」、「
    前項期間，自違反行政法上義務之行為終了時起算。但行為
    之結果發生在後者，自該結果發生時起算」，其立法理由略
    以：「本條係有關行政罰裁處權時效之規定。按行政罰裁處
    權之行使與否，不宜懸之過久，而使處罰關係於不確定狀態
    ，影響人民權益，惟亦不宜過短，以免對社會秩序之維護有
    所影響」等語，可知公路主管機關對於違反道路交通管理事
    件行為人，其是否行使裁罰權，實不宜久懸不決，而使處罰
    關係處於不確定狀態，致影響人民權益。查本件違規時間迄
    抗告人聲明異議時間相距超過10年餘，顯已超過行政罰法第
    27 條 所規定3 年之裁罰時效，非但行政罰裁處權長久處於
    懸而未決之狀態，且致使異議人遭受處罰機關突襲性之行政
    罰處分，顯已違背人民對於交通裁罰制度之合理信賴，亦與
    誠實信用原則有違，況若處罰機關長時間延宕而未為裁決，
    人民對於違規之事實有爭執時，往往亦因時間之經過，致未
    能即時提出有利之證據，實影響其權益甚鉅，是以，高雄市
    政府交通局自行註銷違規單不予裁決，乃符合行政程序法第
    4 條之規定；行政行為，應以誠實信用之方法為之，並應保
    護人民正當合理之信賴之精神，應屬合理正當，抗告人要求
    高雄市政府交通局給予裁處，或逕以註銷認為等同於裁決書
    ，並無依據。
五、綜上所述，抗告人雖堅稱並無違規情事，然其亦無因高雄市
    交通局裁決所對編號000000000 號及第986067號之交通違規
    單裁處因而受罰之可能，抗告人所為之異議法律上之程式即
    有未合，且無從補正，應予駁回。至抗告人其餘違規停車單
    ，仍得依違反道路交通管理事件統一裁罰標準及處理細則第
    40條前段之規定，請求處罰機關於裁決前，給予抗告人陳述
    之機會，並俟裁決機關為裁決且收到裁決書後，如不服該裁
    決內容，自可於法定期間20日內另行聲明異議，併此敘明。
六、原裁定駁回抗告人之異議，核無違誤。抗告人仍執陳詞提起
    抗告，並無理由，應予駁回。
據上論結，應依道路交通案件處理辦法第26條，刑事訴訟法第41
2條，裁定如主文。
中    華    民    國    95    年    10    月    13    日
                  刑事第八庭    審判長法  官  李炫德
                                      法  官  蔡國卿
                                      法  官  簡志瑩
以上正本證明與原本無異。
不得再抗告。
中    華    民    國    95    年    10    月    13    日
                                      書記官  白  蘭


司法院資訊處製作；財團法人民間司法改革基金會備份。
